臺灣臺中地方法院刑事判決　　　　　　　94年度易字第1471號
公　訴　人　臺灣臺中地方法院檢察署檢察官
被　　　告　己○○
上列被告因業務侵占案件，經檢察官聲請以簡易判決處刑（94年
度偵字第9650號），本院臺中簡易庭認不宜逕以簡易判決處刑，
移由本院改依通常程序審理，被告於準備程序中就被訴事實為有
罪之陳述，受命法官於聽取當事人之意見後，由本院合議庭裁定
改依簡式審判程序審理，本院判決如下：
    主  文
己○○連續意圖為自己不法之所有，而侵占對於業務上所持有之
物，處有期徒刑玖月。
    犯罪事實
一、己○○自民國85年11月26日起開始受僱於址設臺北市○○路
    ○段296號之國泰人壽保險股份有限公司（下簡稱國泰人壽公
    司），擔任收展員一職，負責收取保費、各種保險金給付申
    請及款項轉交與保單質押貸款之申請、利息之收取及償還款
    解繳公司等業務，為從事業務之人，其因薪水收入不敷使用
    ，遂基於意圖為自己不法所有之概括犯意，自89年11月9日
    起至93年2月15日止，連續將其因業務向附表所示之客戶所
    收取應交回國泰人壽公司之房貸清償款、續期保險費、保單
    貸款利息等，計新臺幣（下同）575211元（公訴人誤認為67
    3185元），全部予以侵占入己。己○○於93年2月5日向客戶
    林財收取附表所示之三筆款項時，林財另交付一張未載
    受款人金額567548元之支票予己○○，委請己○○代為清償
    其積欠國泰世華商業銀行股份有限公司（下簡稱國泰世華銀
    行）之二順位房屋貸款，詎己○○竟承續上揭意圖為自己不
    法所有之概括犯意，於將該支票存入自己之帳戶內提示兌現
    後，未將款項繳交予國泰世華銀行，而將之全部予以侵占入
    己。
二、案經被害人國泰人壽公司之代表人戊○○訴請臺灣臺中地方
    法院檢察署檢察官聲請以簡易判決處刑。
    理  由
一、上揭犯罪事實業據被告坦承不諱，核與告訴人國泰人壽公司
    之代理人甲○○所指訴及證人林財、乙○○○、丙○○之
    妻丁○○所證述之情節相符，並有丙○○、黃靖貽、戴文道
    、林財、乙○○○、張麗草、林宇蓁、張銘煌等人所提出
    之聲明書共十五份，及被告因收受款項而開給該些人等之清
    償證明計十六紙附卷可稽（參第3361號發查卷第5～14頁、
    第191號他卷第16~29頁）。足認被告任意性自白與事實相符
    ，本件事證已臻明確，被告犯行堪以認定。
二、被告受僱於國泰人壽公司，擔任收展員一職，負責收取保費
    、各種保險金給付申請及款項轉交與保單質押貸款之申請、
    利息之收取及償還款解繳公司等業務，為從事業務之人，故
    核其侵占因業務向附表所示客戶所收取應交回國泰人壽公司
    之款項之行為，係犯刑法第336條第2項之業務侵占罪，而其
    侵占林財所交付委其償還國泰世華銀行之款項，係另犯刑
    法第335條第1項之普通侵占罪。又普通侵占與業務上侵占
    ，僅犯罪者持有其侵占物之原因不同，其犯罪構成要件，即
    不法所有之意圖及易持有他人之財物為己有之要件，並無不
    同，如基於概括犯意而連續為之，應論以連續犯（最高法院
    67年度第10次刑事庭庭推總會決議參照），被告所犯多次業
    務侵占及一次普通侵占犯行，時間緊接，方法相同，觸犯構
    成要件相同之罪名，顯係基於概括犯意為之，應依連續犯規
    定論以較重之業務侵占一罪，並加重其刑，起訴書雖未載
    被告侵占林財567548元部分，惟此經告訴代理人吳錦華、
    被害人林財在本院陳述明確，並經被告坦認在卷，故可確
    定，且因此部分與起訴事實有連續犯之裁判上一罪關係，為
    起訴效力所及，本院自得併予審理，起訴書載被告向附表
    所示之人共收689245元，復載被告已返還16060元，是以被
    告侵占之金額計為673185元；惟查，公訴人係根據告訴人所
    提出之明細（附於第191號他卷第15頁），認為被告共向附
    表所示之人收取689245元，而該明細第一項載被告向丙○○
    收取400000萬元，然被告稱其向丙○○收取400000元後，於
    遭告訴人發現侵占款項之前，有陸續替丙○○繳納到期之保
    險費及保單貸款利息計114034元，此亦經告訴代理人吳錦華
    及丙○○之妻丁○○證述在卷，並有被告與告訴人、丁○○
    所簽立之調解書一紙在卷可佐（參本院卷第53頁），足徵丙○○交付之款項，被告就114034元部分，尚無不法所有之意
    圖，其應僅侵占285966元，另被告雖於93年6月15日有返還
    告訴人16060元，但此乃被告侵占犯行遭告訴人發現後，因
    告訴人之請求而陸續償還，此經告訴代理人吳錦華及被告陳
    明在卷，顯見被告返還該16060元，係其侵占犯行成立後之
    作為，對已成立之侵占犯行並無影響，綜上本院認公訴人所
    認定侵占金額與事實尚有不符，而本院所認定之575211元，
    較起訴書所載673185元少之部分，屬起訴事實之縮減，乃不
    另為無罪之諭知。爰審酌被告犯後坦認所為，頗具悔意，案
    發後已陸續返還16060元、10000元予告訴人，此有告訴代理
    人吳錦華及被告提出之匯款單據二紙存卷可證（參本院卷第
    38～39頁），惟所侵占金額非微，告訴人且表示無法諒解被
    告之行為等一切情狀，量處如主文所示之刑，以資懲儆。
據上論斷，應依刑事訴訟法第452條、第273條之1第1項、第299
條第1項前段，刑法第56條、第336條第2項，罰金罰鍰提高標準
條例第1條前段，判決如主文。
中　　華　　民　　國　　94　　年　　9 　　月　　27　　日
　　　　　　　　　        法　官　李秋娟
上為正本係照原本作成
如不服本判決，應於判決送達後10日內，向本院提出上訴狀。
                          書記官  吳慕先
中　　華　　民　　國　　94　　年　　9 　　月　　27　　日
附錄論罪科刑法條
刑法第336條第2項
對於業務上所持有之物，犯前條第一項之罪者，處六月以上五年
以下有期徒刑，得併科三千元以下罰金。
附表
┌──┬────┬──────┬──────┬─────┐
│編號│保戶名稱│侵占種類    │  收費時間  │侵占金額  │
├──┼────┼──────┼──────┼─────┤
│一  │丙○○  │房貸清償款  │  89.11.09  │285,966元 │
├──┼────┼──────┼──────┼─────┤
│二  │黃靖貽  │續期保險費  │  92.05.08  │ 89,271元 │
├──┼────┼──────┼──────┼─────┤
│三  │張麗草  │續期保險費  │  92.10.27  │ 25,510元 │
├──┼────┼──────┼──────┼─────┤
│四  │張麗草  │續期保險費  │  92.10.27  │ 26,350元 │
├──┼────┼──────┼──────┼─────┤
│五  │林宇蓁  │續期保險費  │  92.12.18  │  2,311元 │
├──┼────┼──────┼──────┼─────┤
│六  │林宇蓁  │續期保險費  │  92.12.18  │  2,297元 │
├──┼────┼──────┼──────┼─────┤
│七  │張銘煌  │續期保險費  │  92.12.18  │  3,397元 │
├──┼────┼──────┼──────┼─────┤
│八  │張銘煌  │續期保險費  │  92.12.18  │  3,379元 │
├──┼────┼──────┼──────┼─────┤
│九  │張銘煌  │續期保險費  │  92.12.18  │  3,361元 │
├──┼────┼──────┼──────┼─────┤
│十  │張銘煌  │續期保險費  │  92.12.18  │  3,342元 │
├──┼────┼──────┼──────┼─────┤
│十一│張銘煌  │續期保險費  │  92.12.18  │  2,372元 │
├──┼────┼──────┼──────┼─────┤
│十二│張銘煌  │續期保險費  │  92.12.18  │  2,384元 │
├──┼────┼──────┼──────┼─────┤
│十三│戴文道  │保單貸款清償│  92.12.24  │ 83,105元 │
├──┼────┼──────┼──────┼─────┤
│十四│林財  │保單貸款利息│  93.02.05  │  8,050元 │
├──┼────┼──────┼──────┼─────┤
│十五│林財  │保單貸款利息│  93.02.05  │  1,182元 │
├──┼────┼──────┼──────┼─────┤
│十六│林財  │保單貸款利息│  93.02.05  │ 11,232元 │
├──┼────┼──────┼──────┼─────┤
│十七│乙○○○│保單貸款利息│  93.02.15  │ 21,702元 │
├──┼────┼──────┼──────┼─────┤
│合計│        │            │            │575,211元 │
└──┴────┴──────┴──────┴─────┘
